【裁判字號】    95,訴,1428
【裁判日期】    951123
【裁判案由】    侵權行為損害賠償
【裁判全文】
臺灣板橋地方法院民事判決              95年度訴字第1428號
原      告  北部交通企業有限公司
法定代理人  甲○○
訴訟代理人  李文輝律師
被      告  丁○○
            華新傢俱有限公司
右      一
法定代理人  乙○○○
訴訟代理人  丙○○
上列當事人間請求侵權行為損害賠償事件，經本院於民國
95年11月9日言詞辯論終結，判決如下：
    主  文
被告應連帶給付原告新台幣伍拾萬零柒佰柒拾壹元，及被告丁○
○自民國九十五年五月二十四日起、被告華新傢俱有限公司自民
國九十五年五月二十三日起，均至清償日止，按年息百分之五計
算之利息。
原告其餘之訴駁回。
訴訟費用由被告連帶負擔分二之一，餘由原告負擔。
本判決第一項於原告以新台幣壹拾陸萬柒仟元為被告供擔保後，
得假執行；但被告如以新台幣伍拾萬零柒佰柒拾壹元為原告預供
擔保，或將請求標的物提存，得免為假執行。
原告其餘假執行之聲請駁回。
    事實及理由
一、原告主張：緣民國94年11月28日下午6 時55分許，被告華新
    傢俱有限公司（下稱華新公司）之受僱人即被告丁○○，酒
    精濃度呼氣值達0.22MG/L（測試時間為當日下午8 時17分）
    ，以衰退值換算前開肇事時同日18時55分業已超過標準），
    卻仍駕駛被告華新公司所有之車號7F-3202 號自用小貨車，
    依被告華新公司之指示前往台北縣五股鄉送貨，被告丁○○
    沿台北縣五股鄉○○路○ 段105 號前，因超速行駛而自行失
    控打滑撞及原告所有、由原告之受僱人張財寬所駕駛、當時
    靜止停放狀態之車號585-GW營業大貨曳引車（下稱系爭大貨
    車），致原告所有系爭大貨車右前車頭毀損及擋風玻璃右側
    破裂（下稱系爭車禍）。系爭車禍經原告向台灣省台北縣區
    車輛行車事故鑑定委員會申請交通事故鑑定結果，認定系爭
    車禍之肇事原因係被告丁○○酒精濃度超過標準，駕駛自用
    小貨車超速行駛，自行失控打滑撞擊停於私人車道之車輛所
    致。原告因系爭車禍致受有下列損失：
    (一)拖吊費新台幣（下同）4,200 元。
    (二)交通事故鑑定費3,000 元。
    (三)修車費用70萬元（包括零件部分525,300 元及工資部分17
      4,700 元）。
    (四)自94年11月28日起至94年12月23日止，共計26天修車時間
      ，原告無法為營業使用，致受有以每日1萬 元計算之營業
      損失共26萬元。
    以上合計967,200 元。爰依民法第184 條第1 項、第188 條
    第1 項規定，請求被告負連帶賠償責任等語。並聲明請求：
    被告應連帶給付原告967,20 0元及自起訴狀繕本送達翌日起
    至清償日止，按年息5%計算之利息；願供擔保請准宣告假執
    行。
二、被告則以：(一)修車費中之零件部分，依法應予折舊。(二)營業
    損失部分：原告提出之修車時間雖為自94年11月28日至同年
    11月23日，但應扣除例假日、周六及周日共計6 天；且原告
    主張以每日1 萬元計算之營業損失，未扣除成本，並不合理
    。況原告亦非每天都有貨可以載運等語，資為抗辯。併為答
    辯聲明：駁回原告之訴及其假執行聲請；如受不利判決，願
    供擔保請准宣告免為假執行。
三、兩造不爭執事項：
  (一)被告丁○○於94年11月28日下午6 時55分許，酒精濃度呼氣
    值達0.22MG/L，卻仍駕駛被告華新公司所有之車號7F-3202
    號自用小貨車，依被告華新公司之指示前往台北縣五股鄉送
    貨，其沿台北縣五股鄉○○路○ 段105 號前，因超速行駛而
    自行失控打滑撞及原告所有、由原告之受僱人張財寬所駕駛
    、當時靜止停放狀態之系爭大貨車，致系爭大貨車右前車頭
    毀損及擋風玻璃右側破裂。
  (二)系爭車禍經原告向台灣省台北縣區車輛行車事故鑑定委員會
    申請鑑定結果，認定系爭車禍之肇事原因係被告丁○○酒精
    濃度超過標準，駕駛自用小貨車超速行駛，自行失控打滑撞
    擊停於私人車道之車輛所致。此為被告不爭執，並該會北縣
    鑑字第950151號鑑定意見書附卷可證（見簡易庭卷第13、14
    頁）
  (三)被告對原告所支出拖吊費4,200 元及交通鑑定費3,000 元不
    爭執，並有拖吊費收據及鑑定規費收據影本各1 件在卷可稽
    。
四、原告主張系爭車禍係因被告丁○○酒後駕車，超速行駛而失
    控撞及當時為靜止狀態之原告所有系爭大貨車，致系爭大貨
    車右前車頭毀損及擋風玻璃右側破裂等事實，為被告不爭執
    ，並經本院向台北縣政府警察局蘆洲分局調取系爭車禍之道
    路交通事故現場圖、道路交通事故調查報告表、張財寬與被
    告丁○○之警詢調查筆錄、現場照片12張、被告丁○○之酒
    精測定紀錄表等全部肇事資料影本在卷可徵（見本院卷第21
    至82頁），復有台灣省台北縣區車輛行車事故鑑定委員會北
    縣鑑字第950151號鑑定意見書可稽，原告該部分主張，堪信
    為真正。
五、按「因故意或過失，不法侵害他人之權利者，負損害賠償責
    任。」、「汽車、機車或其他非依軌道行駛之動力車輛，在
    使用中加損害於他人者，駕駛人應賠償因此所生之損害。」
    ，民法第184 條第1 項前段、第191 條之2 本文著有規定。
    本件被告丁○○因過失不法侵害原告所有之車輛，致原告受
    有損害，則原告依上開規定，請求被告丁○○負損害賠償責
    任，乃為有據。次按受僱人因執行職務，不法侵害他人之權
    利者，由僱用人與行為人連帶負損害賠償責任，民法第188
    條第1 項本文亦有明文。本件被告華新公司係被告丁○○之
    僱用人，被告丁○○執行職務時不法侵害原告，是原告請求
    被告華新公司應與被告丁○○負連帶賠償之責，亦為正當。
六、茲就原告得請求之項目及金額，分述如下：
  (一)被告對原告所支出拖吊費4,200 元及交通鑑定費3,000 元不
    爭執，並有拖吊費收據及鑑定規費收據影本各1 件在卷可稽
    ，原告此部分之請求計7,200 元，為有理由。
  (二)修車費用部分：
    系爭受損大貨車經原告送廠修繕後，工資費用為174,700 元
    ，零件費用為525,300 元，合計70萬元，原告已如數給付，
    固據其提出裕益汽車泰山總廠結帳清單、統一發票、支票等
    影本各1 件為證（見簡易庭卷第17至21頁）。惟按不法毀損
    他人之物者，被害人得請求賠償其物因毀損所減少之價額，
    民法第196 條定有明文。該條所謂減損之價額，係以該被毀
    損之物，在將毀未毀當時之價值作為計價時點，若該被毀損
    之物並非新品，則該物當時之價值，即為其被毀損致無法利
    用之損害價額，是倘一舊品遭毀損，而以新品更換之，就該
    物品而言，其更換後之價值反而高於更換前，此一情形即非
    所謂「賠償其物因毀損所減少之價額」，亦非所謂「回復原
    狀」之意旨，是計算損害價額時，對於以新品更換舊品情形
    ，自以將新品與舊品間之差額委由原所有人承擔較為公平，
    此一差額，即所謂「折舊」，而侵權行為人所賠償者，即該
    被毀損物在將毀未毀當時之價值，如此始符所謂「賠償其物
    因毀損所減少之價額」，亦與所謂回復原狀之精神相符。是
    被告抗辯零件部分應予折舊，洵為有據。本件系爭營業大貨
    曳引車為運輸業用貨車，領照使用日93年7 月2 日，有原告
    提出行車執照影本1 件為證，並為被告所不爭執，該車至94
    年11月28日事故發生時，已使用1 年4 月又26日，依行政院
    公佈之固定資產耐用年限數表及固定資產折舊率之規定，系
    爭營業用大貨車之耐用年數為4 年，依定率遞減法每年折舊
    千分之369 ，又依營利事業所得稅結算申報查核準則第95條
    第8 項規定，提列折舊以年為計算單位，其使用期間未滿1
    年者，按實際使用月數相當於全年之比例計算之，不滿1 月
    者，以月計，是本件零件部分應予以折舊，折舊後金額應為
    280,817 元【第一年折舊額：525300×0.369=193836，元以
    下四捨五入，第二年折舊額：（000000－000000）×0.369
    ×5/12＝50593 ，則扣除折舊後應為280,817 元（000000
    －000000－00000 ＝280871）】，加計上述工資費用
    174,700 元，合計金額應為455,571 元（280871 +174700
    =455571）， 原告逾此金額之請求，不應准許。
  (三)營業損失部分：
    原告主張自94年11月28日起至94年12月23日止，共計26 天
    修車時間，無法為營業使用，致其受有以每日1 萬元計算之
    營業損失共26萬元等語，為被告否認，並以上詞置辯。查，
    系爭大貨車修車期間自94年11月29日進廠整修至同年12月23
    日止，共計25天，有原告提出修車廠即裕益車股份有限公司
    出具之證明書影本1 件為憑（見本院卷第104 頁），非原告
    所主張共26天，原告所稱尚有94年11月28日該天亦為修車時
    間無法營業云云，與事實不符，並非可採。又原告主張以每
    日1 萬元計算營業損失，雖提出台北縣汽車貨運商業同業公
    會所函覆原告，內容為：「關於MITSUBISHI廠牌、2004年份
    、總重25噸、總聯結重量45公噸之營業大貨曳引車，各同業
    每日營運時間，日間營運時間8 至9 小時，平均收入約9,00
    0 至1 萬元左右，夜間另計。」函文影本1 紙為憑（見簡易
    庭卷第22頁），然被告抗辯上開同業公會函文內容並未扣除
    成本等語，經本院再就上開車輛（即系爭大貨車）於扣除必
    要成本後，其平均每日營運之利潤，暨自94年11月28日起至
    94 年12 月23日止該段期間，該同業公會會員之公休日為哪
    幾日、該段期間該同業公會會員於週六、週日之例假日是否
    營業等事項，函詢上開同業公會，經該同業公會函覆本院表
    示：「於扣除必要成本後，平均每日工作利潤約於2,000 元
    ，及一般會員公司會以星期例假日為固定休息日，94年11月
    28日起至94年12月23日止該段期間，涵蓋12月3日 、12月10
    日、12月17日三個星期六，12月4 日、12月11日、12月18日
    三個星期日，但有部分會員公司星期六可能隨廠家客戶需求
    機動營業，本貨運行業並沒有所謂特定之公休日等語，此有
    台北縣汽車貨運商業同業公會95年10月5 日（95）北汽貨榮
    字第185 號函附卷足徵（見本院卷第114 頁）。基此，原告
    得請求營業損失，應以每日2,000 元，及以修車期間25天扣
    除上開6 天例假日之固定休息日，即19天，而為計算，方為
    公允，經計算後金額應為38,000元，原告逾此範圍之請求，
    則非有據。
七、綜上，原告基於侵權行為法律關係，請求被告連帶給付
    500,771 元（7200＋455571＋38000 ＝500771）及自起訴狀
    繕本送達翌日起（即被告丁○○自95年5 月24日起、被告華
    新公司自95年5 月23日起），至清償日止，按年息5%計算之
    法定遲延利息部分，為有理由，應予准許，逾此金額之請求
    ，非為正當，應予駁回。
八、兩造分別陳明願供擔保，聲請宣告假執行或免為假執行，經
    核原告勝訴部分，合於法律規定，爰分別酌定相當之擔保金
    額宣告之。至於原告敗訴部分，其假執行之聲請，失所附麗
    ，併駁回之。
九、本件事證已臻明確，兩造其餘主張、攻擊防禦方法及所提證
    據，經審酌後認於本判決結果不生影響，爰不一一論述，附
    此敘明。
十、結論：本件原告之訴為一部有理由，一部無理由，並依民事
    訴訟法第79條、第85條第2 項、第390 條第2 項、第392 條
    ，判決如主文。
中    華    民    國    95    年    11    月    23    日
                  民事第一庭    法  官  陳翠琪
以上正本，係照原本作成。
如對本判決上訴，須於判決送達後20日內向本院提出上訴狀
中    華    民    國    95    年    11    月    24    日
                                書記官  李瑞芝


司法院資訊處製作；財團法人民間司法改革基金會備份。
